臺灣高雄地方法院刑事判決　　　　　　　96年度交訴字第65號
公　訴　人　臺灣高雄地方法院檢察署檢察官
被　　　告　乙○○
　　　　　　　　　　　之2
選任辯護人　林樹根律師
　　　　　　洪茂松律師
　　　　　　邱麗妃律師
上列被告因公共危險等案件，經檢察官提起公訴（95年度調偵字
第739 號），本院判決如左：
    主  文
乙○○因過失致人於死，處有期徒刑柒月。
被訴駕駛動力交通工具肇事致人於死而逃逸罪部分無罪。
    事  實
一、乙○○於民國95年1 月30日19時25分許，駕駛車牌號碼K9-3
    333 號自小客車搭載庚○○、己○○，沿高雄縣旗山鎮○○○路臺三線由南往北方向行駛，於途經旗屏二路臺三線413.
    25公里處時，本應注意駕駛汽車時，應注意車前狀況，並隨
    時採取必要之安全措施，而當時雖為夜間且無照明，惟在當
    時之天候晴、路況佳且有開啟車燈等客觀因素下，並無不能
    注意之情事，竟疏未注意及此，適有黃智堯騎乘車牌號碼YD
    O- 878號重型機車沿前述車道行駛至上開地點，因不明原因
    人車均倒臥在該處，乙○○所駕駛之上開自小客車左側前後
    車輪因而輾壓倒臥在地之黃智堯，致黃智堯受有肝臟斷裂、
    腹腔內大出血致失血性休克，且因黃智堯倒地時頭部仍配戴
    有安全帽，輾壓過程安全帽因受外力而剝落，合併造成其顱
    底線性骨折。乙○○於肇事後，因黃智堯之安全帽卡住其所
    駕駛自小客車左前輪處之底盤，該車因此騰空向右前方滑行
    約47.8公尺後停止於路肩，且因安全帽嚴重卡死車輛底盤而
    動彈不得，乙○○隨即為嗣後據報趕往現場處理之員警當場
    查獲，並經警採集現場之跡證送驗後而查悉上情。黃智堯經
    送往廣聖醫院急救後，仍於同日急救無效不幸死亡。
二、案經黃智堯之父親戊○○訴由高雄縣政府警察局旗山分局報
    告臺灣高雄地方法院檢察署檢察官偵查起訴。
    理  由
壹、程序部分（證據能力有無之審核）：
一、證人庚○○於警詢中之證述有證據能力：
  1.按被告以外之人於審判外之言詞或書面陳述，除法律有規定
    外，不得作為證據；被告以外之人於檢察事務官、司法警察
    官或司法警察調查中所為之陳述，與審判中不符時，其先前
    之陳述具有較可信之特別情況，且為證明犯罪事實存否所必
    要，得為證據；刑事訴訟法第159 條第1 項、第159 條之2
    分別定有明文。是以被告以外之人於審判外之言詞或書面，
    即屬傳聞證據，由於有悖法院直接審理及言詞審理之精神，
    妨礙當事人之反對詰問權，影響程序正義之實現，除法律別
    有規定外（例如刑事訴訟法第159 條之2） ，原則上不具證
    據能力。又刑事訴訟法第159 條之2 所謂「前後陳述不符」
    之要件，應就前後階段之陳述進行整體判斷，以決定其間是
    否具有實質性差異，而所謂「較可信之特別情況」之情，亦
    應就前後陳述時之各種外部情況進行比較，以資決定何者外
    部情況具有可信性，若陳述係在特別可信之情況所為，則虛
    偽陳述之危險性即不高，雖係審判外陳述，或未經被告反對
    詰問，仍得承認其有證據能力。又所謂外部情況認定之情形
    ，例如：時間之間隔、有意識的迴避、受外力干擾、事後串
    謀，及警詢或檢察事務官所作之偵查筆錄記載是否完整等。
    法院除審酌上列因素綜合判斷外，亦應細究陳述人問答態度
    、表情與舉動之變化，此一要件係屬訴訟法事實之證明，以
    自由證明為已足。
  2.查證人庚○○就本件被告乙○○肇事之經過，於本院審理中
    之證述，多有不清楚、不記得之答覆（見本院卷第49、50頁
    ），及對於車禍發生之經過，略有前後陳述不符之情（詳如
    後述）。本院審酌證人庚○○於警詢時之證述（辯護人所爭
    執之第2 次警詢部分），係於案發後之翌日即95年1 月31日
    ，因係為案發後相隔不久之時間製作，當時記憶自較深刻，
    可立即反應所知，不致因時隔日久而遺忘案情，且依當時之
    情狀，較無來自被告乙○○之壓力，而出於虛偽不實之陳述
    ，或事後串謀而故為迴護被告之機會，至其於本院96年6 月
    6 日到庭作證時，則因時隔案發之日已間隔約1 年半之時間
    ，對於部分細節可能因時間經過而淡忘，或可能因被告在場
    之壓力而有迴護或避重就輕之虞；又證人庚○○與被告以兄
    弟相稱，彼此間無任何仇怨嫌隙，此為證人陳述在卷（見本
    院卷第48頁），故證人庚○○於警詢當無設詞誣陷被告之動
    機存在，況其於95年2 月7 日、95年5 月8 日檢察官訊問時
    ，所證述之內容仍與其警詢所述均大致相符，足認其於警詢
    中所言並非因一時思慮不清而為之陳述，是客觀上應具有較
    可信之特別情況，又證人庚○○係於肇事現場與被告同車之
    人，為證明本件被告之犯罪事實存否所必要。依上開說明，
    本院爰認證人庚○○警詢中之證言，有證據能力。
二、證人庚○○、甲○○於偵訊中之證述有證據能力：
  1.又按刑事訴訟法第159 條之1 第2 項規定：「被告以外之人
    於偵查中向檢察官所為之陳述，除顯有不可信之情況者外，
    得為證據。」然刑事訴訟法，為保障被告之反對詰問權，已
    採納英美之傳聞法則，而被告以外之人於偵查中向檢察官所
    為之陳述，其本質屬傳聞證據，依傳聞法則，原無證據能力
    ，係因立法者以刑事訴訟法規定檢察官代表國家偵查犯罪、
    實施公訴，依法有訊問被告、證人、鑑定人之權，且實務運
    作時，偵查中檢察官向被告以外之人所取得之陳述，原則上
    均能遵守法律規定，不致違法取供，其可信性極高，為兼顧
    理論與實務為由，而例外設定其具備非顯不可信之要件時，
    得為證據；又參酌大法官釋字第582 號解釋暨理由書認為確
    保被告對證人之詰問權，證人（含其他具證人適格之人）「
    於審判中」，應依人證之法定程序，到場具結陳述，並接受
    被告之詰問，其陳述始得作為認定被告犯罪事實之判斷依據
    ，亦僅明確表示「在審判中」，被告對於證人之詰問權，應
    予保障，並未要求檢察官於偵查中訊問證人，亦須賦予被告
    詰問證人之權。蓋偵查中並無對立之當事人，更無交互詰問
    制度之設計，自無所謂保障被告詰問權之問題，要求檢察官
    於偵查中訊問證人時，必須賦予被告詰問之機會，則被告因
    故未能到場或刻意不到場，豈不意味檢察官即須等候被告到
    場，始能進行訊問，果然如此，則偵查機關進行偵查作為，
    均須被告適時之配合，又如何有效蒐集證據、追訴犯罪？（
    最高法院95年度台上字第3220號判決參照）。
  2.被告及辯護人以未給予被告行使反對詰問權之機會為由，爭
    執證人庚○○於偵查中（95年2 月7 日、95年5 月18日）向
    檢察官所為陳述之證據能力，惟查，證人庚○○於偵查中向
    檢察官所為之陳述，已依法於檢察官訊問前具結，可擔保其
    係據實陳述，此有證人結文2 紙在卷可考（見相驗卷第50、
    偵查卷第28頁），而被告及其辯護人對於上開證人之證詞未
    曾主張向檢察官所為之陳述，有非出於真意或有何違法取供
    之情形，本院亦查無檢察官有以不正方法取證之情事，雖被
    告及其辯護人於本院準備程序中另以前揭情詞置辯，惟證人
    庚○○嗣於本院審理中業經合法傳喚到庭，已足以保障被告
    之反對詰問權，足認證人庚○○於偵查中向檢察官所為之陳
    述，並無任何顯有不可信之情況，應具有證據能力，得為本
    案之證據。故上開尚未經被告行使詰問權之被告以外之人於
    審判外向檢察官所為之陳述，應屬未經完足調查之證據，非
    謂無證據能力，不容許作為證據。否則，如被告以外之人於
    本案審判中所為之陳述，與其先前在檢察官偵查中所為之陳
    述不符時，既謂後者無證據能力，依同法第155 條第2 項規
    定，即應悉數摒除不用，僅能採取其於本案審判中之陳述作
    為判斷之依據，按之現行刑事訴訟法關於傳聞證據排除例外
    之規定，殊難謂為的論。
  3.被告及辯護人另辯以證人甲○○於偵查中（95年5 月18日）
    向檢察官所為陳述係屬個人臆測之詞，並爭執其所為證言之
    證據能力，惟按證人之個人意見或推測之詞，除以實際經驗
    為基礎者外，不得作為證據，刑事訴訟法第160 條亦定有明
    文。是證人之個人意見，原則上固不得作為證據，然證人陳
    述與其體驗事實有不可分離或相關聯之推測事項，則其推測
    係依其特別知識經驗者，即兼具鑑定性質，應認有證據能力
    。此與證人之單純個人意見或推測之詞，無證據能力者有別
    （最高法院74年度台上字第5369號判決參照）。而證人甲○○係高雄縣政府警察局旗山分局車禍處理小組之交通警察，
    就其測繪現場所體驗之客觀事實，依其從事交通警察處理車
    禍之特別知識及經驗，推斷以案發當時之時間，一般行駛時
    開車燈之情況下，駕駛人應該可以看到車前狀況之事實，係
    以其實際經驗為基礎，自屬鑑定證言而非無證據能力。又按
    被告以外之人於審判外之言詞或書面陳述，除法律有規定者
    外，不得作為證據，刑事訴訟法第159 條1 項定有明文。惟
    被告以外之人於偵查中向檢察官所為之陳述，除顯有不可信
    之情況者外，得為證據，同法第159 條之1 第2 項亦規定甚
    明。證人甲○○於偵訊中經具結後所為之證據，並無顯不可
    信之情況，依法自非不得作為證據。
三、本件證人己○○於警詢、偵訊中之陳述，為被告以外之人於
    審判外之言詞陳述，而卷附廣聖醫院醫字第011195號高縣衛
    院字第092 號診斷證明書、臺灣高雄地方法院檢察署相驗筆
    錄、相驗屍體證明書、法醫驗斷書及法務部法醫研究所（95
    ）醫鑑字第0261號鑑定書、高雄縣政府警察局旗山分局道路
    交通事故現場圖、道路交通事故調查報告表（二）、事故現
    場蒐證暨車損照片40張、旗山分局偵查隊所出具之95年5 月
    19日之職務報告、法務部法醫研究所95年6 月13日法醫證字
    第0950002659號函DNA 檢驗結果等各1 份，係被告以外之人
    於審判外之書面陳述，縱無刑事訴訟法第159 條之1 至第15
    9 條之4 或其他規定之傳聞證據例外情形，因被告、辯護人
    及檢察官均未於本院審理過程中聲明異議，復經本院審酌前
    開言詞及書面陳述作成時之情況均屬正常，無何違法取證之
    情事，且與本案相關之待證事實具有關連性，認適當作為證
    據，依刑事訴訟法第159 條之5 第1 項、第2 項之規定，認
    上開陳述均具有證據能力，合先敘明。
貳、實體部分：
甲、有罪部分：
一、訊據被告乙○○固坦承於上揭時間、地點駕駛車牌號碼K9-3
    333 號自小客車搭載庚○○、己○○，沿高雄縣旗山鎮○○○路臺三線南往北方向行駛，於途經旗屏二路臺三線413.25
    公里處時，適有被害人黃智堯騎乘車牌號碼YDO-878 號重型
    機車沿前述車道行駛至上開地點，因不明原因人車倒臥在該
    處，被告因而駕車撞及並輾壓倒臥在地之被害人，致其因該
    車輾壓而受有前揭傷害，經緊急送醫仍於到院前死亡之事實
    ，惟否認有何過失致死之犯行，辯稱：伊開車時只有看到安
    全帽，壓過安全帽後，並不知道有壓到人，是直到法醫鑑定
    報告出來，才知道壓到被害人云云。經查：
  (一)被害人騎乘車牌號碼YDO-878 號重型機車沿前述車道行駛至
    上開地點，因不明原因人車均倒臥在該處，被告乙○○所駕
    駛之上開自小客車左側前後車輪因而輾壓倒臥在地之被害人
    ，致其受有肝臟斷裂、腹腔內大出血致失血性休克，且因被
    害人倒地時頭部仍配戴有安全帽，輾壓過程安全帽因受外力
    而剝落，合併造成其顱底線性骨折，被害人經送往廣聖醫院
    急救後，仍於同日急救無效不幸死亡之情事，業據被告坦承
    不諱，核與證人庚○○於偵訊中證述：當時伊等經過肇事地
    點，在車前約1 公尺處，伊看見1 頂安全帽，方向在司機即
    被告之正前方，伊等當時有先輾壓過安全帽，後來又壓到一
    不詳物品，有感覺到震動，後來被告便將車停在慢車道上等
    語（見相驗卷第46頁背面）；己○○於本院審理中之證述：
    車子行進當中，伊等正在聊天，聊到一半，車子有一點不是
    正常行駛的感覺。車子有跳動一下，伊隨即就問怎麼了，但
    沒有特定問誰，不知道是被告還是庚○○說，好像壓到東西
    ，伊等就靠右停下來，立即下車，伊跟庚○○跑往車後方面
    看，看壓到什麼東西，才發現是一個人等語（見本院卷第53
    頁）大致相符，並有高雄縣政府警察局旗山分局道路交通事
    故現場圖、道路交通事故調查報告表（二）、道路交通事故
    現場蒐證暨車損照片共40張、廣聖醫院醫字第011195號高縣
    衛院字第092 號診斷證明書（見警卷第2 至13頁、第19頁）
    等在卷可稽。而被害人因本件車禍而受有前揭傷害，經送醫
    急救後仍不治死亡之事實，亦經臺灣高雄地方法院檢察署檢
    察官督同檢驗員相驗屬實，並製有勘驗筆錄、驗斷書、相驗
    屍體證明書及相驗報告書，及法務部法醫研究所所出具之（
    95）醫鑑字第0261號鑑定書各1 份在卷足憑。
  (二)按汽車行駛時，駕駛人應注意車前狀況，並隨時採取必要之
    安全措施，道路交通安全規則第94條第3 項規定甚明。查本
    件車禍事故當時，雖為夜間無照明，惟天候晴、路況良好等
    情，有證人甲○○於偵訊、本院審理中之證述在卷可按（見
    偵查卷第22頁、本院卷第58頁），及前開現場蒐證照片附卷
    可參。又觀諸上開現場圖及現場蒐證照片，並參酌地上被害
    人遺留之血跡及機車刮地痕，可知肇事現場除被害人倒臥在
    上開路段之外側車道上外，其所騎乘之機車亦傾倒在一旁（
    在同一車道上），該機車係因案發後又遭後車撞擊至路旁，
    此情並為被告所供述明確，可證當時車道上之障礙物尚包括
    被害人所騎乘之機車，再參以被告供述及證人庚○○之證詞
    ，被告駕駛自小客車經過肇事地點時，行車時速係依速限行
    駛僅約60公里，且有開啟車燈（見偵查卷第25頁、本院卷第
    16頁），而機車之體積非小，被告倘隨時注意車前狀況，衡
    情應能及時發現車道上所倒臥之被害人與其機車，而採取必
    要之安全措施，此節亦經證人甲○○於偵查中證述綦詳（見
    偵查卷第23頁），況佐以證人庚○○於偵訊中所為前開證述
    亦稱在經過肇事地點前有見到1 頂安全帽在被告之正前方等
    語，核與被告於本院審理中供承車燈打過去時，是看到安全
    帽，故伊承認未注意車前狀況等語相符（見本院卷第71、72
    頁），顯見被告當時確實未注意車前狀況，並隨時採取必要
    之安全措施，致輾壓及倒臥在地被害人之情，應可認定，被
    告有疏未注意車前狀況之過失甚明。證人庚○○固於本院審
    理中又改稱：在事故發生前並未看清車道上是何物，且來不
    及提醒被告便壓過，在警詢中所述係回答伊事後知悉之事，
    實際上在車禍發生前，伊並不知所看到之東西係何物云云（
    見本院卷第48、49頁），惟證人庚○○之證述前後反覆，是
    否可信殊非無疑，且被告就本件車禍之發生為有過失之情亦
    經本院認明如前，可證證人庚○○於本院審理中所為上開證
    述應屬事後迴護被告之詞不足採信，本院自無從依此為被告
    有利之認定。
  (三)辯護意旨另辯以：被告難以預見有人會躺在車道上，縱使看
    到的話亦閃避不及，是本件應有信賴保護原則之適用云云，
    惟按汽車駕駛人信賴其他參與交通之對方亦能遵守交通規則
    ，同時為必要之注意，謹慎採取適當之行動，而對於不可知
    之對方違規行為並無預防之義務，然因對於違規行為所導致
    之危險，若屬已可預見，且依法律、契約、習慣、法理及日
    常生活經驗等，在不超越社會相當性之範圍應有注意之義務
    者，自仍有以一定之行為避免結果發生之義務（最高法院74
    年臺上字第4219號判例參照）。且汽車駕駛人對於防止危險
    發生之相關交通法令之規定，業已遵守，並盡相當之注意義
    務，以防止危險發生，始可信賴他人亦能遵守交通規則並盡
    同等注意義務。若因此而發生交通事故，方得以信賴原則為
    由免除過失責任，此有最高法院著有84年臺上字第5360號判
    例可參。此即學說上所謂之信賴原則，蓋在交通頻繁之社會
    ，交通事故甚難完全避免，故以此信賴原則界定行為人之安
    全注意義務範圍。又按交通法規所稱注意車前狀況之情形，
    是指駕駛人就其注意力所及之情況下，對於車前已存在或可
    能存在事物應予注意，以便採取適當之安全措施而言，是駕
    駛人是否已注意車前狀況，應建立在行車當時之時間、空間
    之一切狀況下進行綜合判斷。查本件車禍發生時間固在夜間
    無照明之情況下，惟當時天候晴，路況良好，且被告行車時
    有開啟車燈等情，業如前述，倘被告於駕車時能注意車前狀
    況，應可觀察車道上倒臥之被害人與其機車而及時閃煞，被
    告未能注意及此，顯見其未遵守道路交通安全規則第94條第
    3 項所定之注意義務，而有過失之情，為本院所認明如前，
    是本案自無信賴保護原則之適用，辯護人前開所辯容有誤會
    。
  (四)又事故發生後，經旗山分局偵查隊採集被告肇事車輛上所遺
    留之血跡與被害人之血液送請法務部法醫研究所進行比對，
    檢驗結果略以：被害人黃智堯血液DNA 型別與送驗註明為編
    號1 左前輪擋泥板、編號2 左後輪鋁合金輪圈、編號3 左側
    面下方遺留血跡棉棒，檢出之DNA 型別均相符，重複率為5.
    95乘以10的負19次方，因此認為左前輪擋泥板、左後輪鋁合
    金輪圈、左側面下方等處遺留之血跡，為被害人黃智堯所遺
    留，此有法務部法醫研究所95年6 月13日法醫證字第095000
    2659號函、旗山分局偵查隊所出具之95年5 月19日之職務報
    告附卷可證（見偵查卷第34至36頁），佐以法務部法醫研究
    所所出具之前開鑑定書之死因分析所載：死者確曾遭車輛輾
    壓，致死外傷為肝臟斷裂、腹腔內大出血，因失血性休克死
    亡，死者倒地時，仍有生命跡象，且頭部仍配戴有安全帽，
    輾壓過程安全帽因受外力而剝落，合併造成其顱底線性骨折
    等語（見偵查卷第11頁背面），綜上，足證被告之過失行為
    與被害人黃智堯死亡結果間，有相當因果關係，已灼然至明
    ，被告自應就被害人因其過失行為死亡之結果負責。是被告
    本件過失致人於死之事證明確，其犯行堪以認定。
二、新舊法比較：
    按行為後法律有變更者，適用行為時之法律。但行為後之法
    律有利於行為人者，適用最有利於行為人之法律，刑法第2
    條第1 項定有明文。被告乙○○於本件行為後，刑法於94年
    2 月2 日經總統令修正公布，於95年7 月1 日施行，茲比較
    新舊法如下：
  (一)刑法第276 條第1 項過失致死罪法定刑之種類雖未變動，惟
    罰金刑部分，修正後刑法第33條第5 款規定「罰金：新臺幣
    一千元以上，以百元計算之。」與修正前刑法第33條第5 款
    規定「罰金：一元以上。」不同。比較新舊法結果，以舊法
    較有利於行為人，故依刑法第2 條第1 項前段規定，本案關
    於過失致死之法定刑罰金部分，自應適用行為時之法律即修
    正前刑法第33條第5 款規定決定其罰金之法定刑。
  (二)綜合全部罪刑比較之結果，依刑法第2 條第1 項從舊從輕原
    則之規定，以舊法之規定有利於被告，自應適用修正前之刑
    法處斷。
三、核被告乙○○所為，係犯刑法第276 條第1 項之過失致死罪
    。又被告於犯罪後，雖留在現場，並向至現場處理之警員表
    明其係現場車牌號碼K9-3333 號自小客車之駕駛人，及該車
    底盤卡著被害人安全帽等情，惟並未向警方承認其為肇事者
    ，反稱係看到一台休旅車肇事後逃逸云云，業據證人即至現
    場處理之員警丙○○、甲○○於本院審理中證述明確（見本
    院卷第45、46頁、第58、59頁），又事故發生後，經旗山分
    局偵查隊採集被告肇事車輛上所遺留之血跡與被害人之血液
    送請法務部法醫研究所進行比對，及法務部法醫研究所就被
    害人死因出具鑑定意見後始查知上情，此經敘明如前，是就
    本案犯行，被告自不符合自首之要件，併予敘明。爰審酌被
    告駕駛車輛，本應謹慎注意，以維自身及其他參與道路交通
    者之安全，竟因疏未注意車前狀況，過失肇事致被害人於死
    亡，造成被害人及家屬無可挽回之遺憾，且迄今仍未與被害
    人家屬達成和解，以賠償損失，復於犯後否認犯行，未見悔
    意，惟念及本件事故之發生亦係導因於被害人因不明原因躺
    臥車道上，且肇事地點並無路燈，故被告駕車致人於死之過
    失情節尚非嚴重，又被告除本件犯行外，並無其他前科記錄
    ，此有臺灣高等法院被告前案紀錄表附卷可佐，素行良好等
    一切情狀，量處如主文所示之刑，以資懲儆。
乙、無罪部分：
一、公訴意旨另以被告乙○○於前揭時地駕車肇事後，竟另行起
    意，明知其車已輾壓被害人受傷，卻不即時予以救助，反趁
    隙駕車逃逸，嗣因被害人之安全帽卡住前揭自小客車底盤，
    經拖行該安全帽約47.8公尺後，始因該車輛與安全帽嚴重卡
    死動彈不得而為警查獲，因認被告涉有刑法第185 條之4 肇
    事逃逸罪嫌云云。
二、按犯罪事實應依證據認定之，無證據不得認定犯罪事實；又
    不能證明被告犯罪者，應諭知無罪之判決，刑事訴訟法第15
    4 條第2 項、第301 條第1 項分別定有明文。又刑法第185
    條之4 之肇事致人死傷逃逸罪，則以處罰肇事後逃逸之駕駛
    人為目的，俾促使駕駛人於肇事後能對被害人即時救護，以
    減少死傷，是該罪之成立祇以行為人有駕駛動力交通工具肇
    事，致人死傷而逃逸之事實為已足（最高法院93年台上字第
    8 號判決參照），而所謂「逃逸」應指離去肇事現場，而未
    留下處理事故之意，肇事者若未離開車禍現場，依照最基本
    之文意解釋，即不能屬肇事逃逸。
三、核公訴人認被告乙○○涉犯刑法第185 條之4 肇事逃逸罪嫌
    ，無非係以證人庚○○、甲○○均證述：肇事車輛在肇事後
    未及停車施予救助，反駕車前行約50公尺，始因被害人安全
    帽卡住肇事車輛致該車輛無法駛離現場等語為其主要論據。
四、訊據被告乙○○固坦承於肇事後因其所駕駛車輛之底盤卡住
    被害人之安全帽，故而車子之左前輪騰空滑行，車子最後停
    在路旁之事實，惟堅決否認有肇事逃逸犯行，辯稱：車子卡
    住安全帽滑行時，伊當時有煞車，但因車子之煞車在前輪，
    故煞不住，因為要閃避，於是伊自主地將方向盤往右打，煞
    車當時已失去作用，故車子才會滑行，最後停在路旁，不久
    警察便到了，伊並無逃跑等語。經查：
  (一)被告因未注意車前狀況，致閃煞不及，因而輾過被害人及其
    所配戴之安全帽致生被害人死亡之結果，事證業如前述，而
    被告之車輛輾壓被害人之安全帽卡住底盤，該車因此最後停
    止於路肩無法再開動之事實，業據證人庚○○於警詢、偵訊
    中均證稱：伊等之車輛當時輾壓過安全帽，又壓到一個不明
    物體，有感覺到震動，約滑了5 秒左右才停下來，車子因此
    無法行駛等語（見警卷第28頁、偵查卷第25頁、相驗卷第46
    頁背面）；證人己○○則於偵訊及本院審理中結證稱：伊當
    時坐在右後座，車子行駛中突然聽到碰撞聲，好像有卡到東
    西，後來車子便往右邊路旁停靠下來，駕駛並有說撞到東西
    ，最後是因為車輛被卡住不能開才停了下來；伊等下車察看
    發現係撞到一個人，伊等正決定要上車去追問疑似肇事車輛
    之休旅車時，才發現車子開不動等語（見相驗卷第28頁背面
    、第29頁、本院卷第54頁），及證人丙○○於本院審理中證
    述：伊發現死者後，通知分局的車處小組及救護車過來，車
    處小組過來繪製現場，後來發現被告的車子，沒有辦法開，
    因當時天色很暗，伊一開始不能確定被告車子何以不能行進
    ，之後走進看發現被告車子下方卡著一頂安全帽等語明確（
    見本院卷第45頁），足認被告前揭辯稱車子前輪處之底盤因
    卡住安全帽，導致煞車失去作用，車子才會失控滑行至路旁
    等語，當確有其事，參酌被告自承當時行車時速約60公里，
    而被告車輛輾壓及被害人之安全帽後，在煞車失去效用之情
    況下，因此難以在短暫時間內煞停，又因安全帽卡住車輛底
    盤，而形成約47.8公尺長之擦地痕，自亦應當與常情相符，
    又觀諸道路交通事故現場圖所繪之擦地痕係由外側車道向路
    肩延伸，益證證人庚○○、己○○前揭所述車子卡到東西後
    ，便往右邊路旁停靠下來等語，確非子虛。另再參以證人庚○○於本院審理中所述：「（問：車子撞到安全帽後，有無
    煞停？）答：有。（問：停在外側車道？）答：就是往右停
    。（問：當時被告有無踩煞車，或者加速往前？）答：應該
    是踩煞車。（問：撞到安全帽時，有無在外側車道停一下，
    才又繼續往前開到慢車道停下來？）答：沒有。」等證詞（
    見本院卷第51頁），足證被告駕駛車輛輾壓被害人及其安全
    帽後，便立即踩煞車，客觀上並無其他加速逃逸之行為而得
    推認被告主觀上有肇事逃逸之犯意，本院自難僅憑被害人之
    安全帽卡住被告車輛底盤形成長達約47.8公尺之擦地痕，即
    逕推認被告有肇事逃逸之主觀犯意。
  (二)又依證人己○○上開所述：伊等下車察看後發現撞到人，再
    次上車準備開動車輛，才發現車子開不動等語，縱可認定被
    告於肇事後有未思救護被害人，即再上車準備駛離之行為，
    故而主觀上有逃逸之犯意，然該車既因遭安全帽卡住底盤，
    而無法動彈，致被告無法駛離現場之情，業經敘明如前，又
    因員警於案發後不久即到達現場，員警到達時，被告有留在
    現場乙節，有證人甲○○於本院審理中之證述及道路交通事
    故調查報告表(二)在卷可參（見本院卷第58頁、警卷第3 頁）
    ，被告上開辯稱伊並未逃跑，並無肇事逃逸之犯行等語，應
    可以採信。是被告客觀上顯然尚未離開車禍現場，依前揭判
    決意旨與說明，即不能認屬肇事逃逸。
五、綜上，被告上開辯解，容非無據，可以採信，尚無從以其於
    車禍肇事後所造成之安全帽擦地痕近50公尺，即遽認被告有
    何肇事逃逸犯行，公訴人所舉證據，尚不足以證明被告有此
    部分犯行，此外，復查無其他積極證據足認被告確有肇事逃
    逸，不能證明其有此部分之犯罪，爰依前開法條及說明，就
    此部分應為其無罪判決之諭知。
據上論斷，依刑事訴訟法第299 條第1 項前段、第301 條第1 項
，刑法第2 條第1 項前段、第276 條第1 項，刑法施行法第1 條
之1 ，判決如主文。
本案經檢察官丁○○到庭執行職務。
中　　華　　民　　國　　96　　年　　 6　　月　　20　　日
                    交通法庭  審判長法  官  陳玉聰
                                    法  官  莊珮吟
                                    法  官  鄭凱文
以上正本證明與原本無異。
如不服本判決，應於收受送達後10日內向本院提出上訴書狀。
中　　華　　民　　國　　96　　年　　 6　　月　　20　　日
                                    書記官  林慧芬
附錄本案論罪科刑法條
《中華民國刑法第276 條第1項》
（過失致死罪）
因過失致人於死者，處2 年以下有期徒刑、拘役或2 千元以下罰
金。
《刑法施行法第1 條之1 》
中華民國94年1 月7 日刑法修正施行後，刑法分則編所定罰金之
貨幣單位為新臺幣。
94年1 月7 日刑法修正時，刑法分則編未修正之條文定有罰金者
，自94年1 月7 日刑法修正施行後，就其所定數額提高為30倍。
但72年6 月26日至94年1 月7 日新增或修正之條文，就其所定數
額提高為3 倍。
